臺灣高等法院刑事判決
109年度重上更一字第48號
上  訴  人  
即  被  告  林欣怡


選任辯護人  姜義贊律師（法律扶助律師）
上列上訴人即被告因違反毒品危害防制條例等案件，不服臺灣士
林地方法院108年度重訴字第1號，中華民國108年8月22日第一審
判決（起訴案號：臺灣士林地方檢察署100年度偵字第7765號、
第8579號、第8822號、第8823號、第9125號、第9129號、第1032
2號、第10323號、第10324號、第10958號、第10959號，移送併
辦案號：臺灣基隆地方檢察署109年度偵字第174號），提起上訴
，本院判決後，經最高法院發回更審，本院判決如下：
    主  文
上訴駁回。
    事  實
一、林欣怡明知大麻、安非他命皆為毒品危害防制條例列管之第
    二級毒品，並為行政院依懲治走私條例第2條第3項授權訂定
    之管制物品項目及其數額甲項第4款之管制進出口物品，大
    麻亦屬藥事法第22條第1項第1款規定之禁藥，未經許可，不
    得運輸、私運進出口及非法持有，竟分別與樊聚林、馬福賢
    、雷軒暉、那達克、曲善麒、邱一萍、陳國鼎、劉子維、白
    若泇、曾冠智、莊碧華（樊聚林、馬福賢、雷軒暉、那達克
    、曲善麒、陳國鼎、劉子維、白若泇、曾冠智、莊碧華所涉
    部分，業經另案判決確定；邱一萍所涉部分，因其尚於境外
    執行中，由原審法院另案處理），及大陸地區綽號「老頭」
    、香港地區綽號「胖子」，以及臺灣地區綽號「小飛」、「
    小高」、「小惠」、「熊」等姓名年籍不詳之成年人所屬之
    運毒集團，共同為以下之行為：
  ㈠林欣怡與樊聚林等人及上開運毒集團成員共同基於運輸第二
    級毒品及走私之概括犯意聯絡，連續自民國94年5月21日起
    至95年4月23日止，由樊聚林以每趟新臺幣（下同）5至20萬
    元及免費機票、食宿、旅遊之代價，僱用具有犯意聯絡之林
    欣怡、陳國鼎、雷軒暉、那達克、曲善麒、邱一萍等人擔任
    運輸毒品之交通角色（俗稱車手），連續為以下之行為：
  1.林欣怡接獲上開運毒集團成員透過樊聚林所為指示後，由樊
    聚林於附表一編號1所示之期間，在臺灣以糖果、餅乾、茶
    葉罐、泡麵等外包裝偽裝第二級毒品安非他命，並摻雜真實
    之食品後，親自或指示由那達克交付予林欣怡、陳國鼎、雷
    軒暉、曲善麒，置於行李箱，以行李託運方式，於附表一編
    號1所示之期間，自臺灣搭機走私運送附表一編號1所示之安
    非他命至紐西蘭後，再各自由車手將安非他命交還予原先交
    付毒品之人，最終由樊聚林轉交予當地之中間人，以此方式
    走私、運輸安非他命。
  2.林欣怡接獲上開運毒集團成員透過樊聚林所為指示後，隨即
    由樊聚林於附表一編號2所示之期間，指揮、安排林欣怡、
    雷軒暉、邱一萍前往附表一編號2之起運點，再由樊聚林本
    人於附表一編號2所示之期間、起運點，向當地之中間人取
    得大麻後，以營養穀片、奶粉紙盒、奶精盒、糖果、餅乾、
    茶葉罐、泡麵等外包裝加以偽裝，並摻雜真實之食品後，交
    付予林欣怡、雷軒暉、邱一萍，置於行李箱，以行李託運方
    式，於附表一編號2所示之期間、起運點，搭機走私運送附
    表一編號2所示之大麻回國後，再各自由車手將大麻交還予
    原先交付毒品之樊聚林，最終由樊聚林一併轉交予上開運毒
    集團，以此方式走私、運輸大麻回臺灣。
  ㈡林欣怡與樊聚林等人及上開運毒集團成員共同基於運輸第二
    級毒品之犯意聯絡，由樊聚林自95年7月16日起至98年5月25
    日止，以每趟10至40萬元不等及免費機票、食宿、旅遊之代
    價，僱用具有犯意聯絡之林欣怡、馬福賢、雷軒暉、邱一萍
    、劉子維等人，樊聚林接獲上開運毒集團成員指示後，隨即
    指揮、安排附表一編號3至15所示林欣怡及其他行為人，於
    附表一編號3至15所示之期間，分別前往至香港地區，由樊
    聚林本人或指示馬福賢與上開運毒集團成員聯繫、接洽第二
    級毒品安非他命之運送事宜，樊聚林本人或馬福賢依指示在
    香港地區收受真實姓名年籍不詳之運毒集團成員所交付之安
    非他命後，再由樊聚林或馬福賢在香港地區某飯店內，將安
    非他命偽裝成餅乾、糖果、馬玉山客家擂茶、杏仁粉、菊花
    茶晶等食品或日式泡湯用之海鹽等罐裝物，並摻雜真實之食
    品後，交付予車手頭雷軒暉等人，由車手頭分發上開偽裝後
    之毒品予林欣怡、邱一萍、劉子維等人，於附表一編號3至1
    5所示期間，自香港地區運送附表一編號3至15所示之安非他
    命至附表一編號3至15所示之國家（即紐西蘭、澳洲、日本
    ），樊聚林及馬福賢並同時搭乘不同之班機入境紐西蘭，待
    車手闖關成功後，在該地飯店將安非他命交還予原先交付之
    車手頭，最終交付予樊聚林或馬福賢集中，再轉交予當地之
    中間人，若係由馬福賢交付毒品，則當地中間人會交予馬福
    賢1張佰元鈔票作為收據，證明對方已收到貨，以此方式跨
    國運輸安非他命。
  ㈢林欣怡與樊聚林等人及上開運毒集團成員共同基於運輸第二
    級毒品之犯意聯絡，由樊聚林於附表一編號16所示之期間（
    原判決將迄日誤載為99年4月22日，應予更正），以每趟10
    至30萬元不等及免費機票、食宿、旅遊之代價，僱用具有犯
    意聯絡之林欣怡、馬福賢、雷軒暉、白若泇、邱一萍、劉子
    維等人，樊聚林接獲上開運毒集團成員指示後，隨即指揮、
    安排林欣怡、馬福賢、雷軒暉、白若泇、邱一萍、劉子維等
    人，於附表一編號16所示之期間，分別前往至香港地區，由
    樊聚林指示馬福賢與上開運毒集團成員聯繫、接洽第二級毒
    品安非他命之運送事宜，馬福賢依指示在香港地區收受真實
    姓名年籍不詳之運毒集團成員所交付之安非他命後，再由馬
    福賢、白若泇在香港地區九龍富豪飯店內，將安非他命偽裝
    成餅乾、糖果、馬玉山客家擂茶、杏仁粉、菊花茶晶等食品
    或日式泡湯用之海鹽等罐裝物，並摻雜真實之食品後，交付
    予車手頭雷軒暉等人，由車手頭分發上開偽裝後之毒品予林
    欣怡、邱一萍、劉子維等人，於附表一編號16所示期間，自
    香港地區運送附表一編號16所示之安非他命至紐西蘭，樊聚
    林、馬福賢及白若泇並同時搭乘不同之班機入境紐西蘭，待
    車手闖關成功後，在該地飯店將安非他命交還予原先交付之
    車手頭，最終交付予馬福賢集中，再由馬福賢轉交予當地之
    中間人，當地中間人則交予馬福賢1張佰元鈔票作為收據，
    證明對方已收到貨，以此方式跨國運輸安非他命。
  ㈣林欣怡與樊聚林等人及上開運毒集團成員共同基於運輸第二
    級毒品之犯意聯絡，由樊聚林於附表一編號17所示之期間，
    先指示雷軒暉至香港向真實姓名年籍不詳之上手拿取安非他
    命，待雷軒暉在香港上水「海明廣場」取得上手交付之6公
    斤安非他命後，赴香港大嶼山迪士尼飯店等待樊聚林之通知
    ，另一方面，樊聚林則指示白若泇至香港大嶼山之迪士尼飯
    店向雷軒暉拿取上開安非他命，並由白若泇以前開方式將毒
    品偽裝成餅乾、糖果、馬玉山客家擂茶、杏仁粉、菊花茶晶
    等食品或日式泡湯用之海鹽等罐裝物，並分裝成6包（每包
    重各1公斤），在香港不詳飯店將2包安非他命交予雷軒暉，
    另於香港不詳飯店交付2包安非他命予林欣怡，剩餘2包則放
    回渠等於香港旺角承租之倉庫內；再分別由雷軒暉等人，以
    及由林欣怡分發上開偽裝後之毒品予附表一編號17所示有犯
    意聯絡之車手邱一萍、曾冠智、莊碧華等人，於附表一編號
    17所示期間，自香港運送重量為4公斤之安非他命（嗣遭查
    獲部分為如附表二所示驗餘淨重共1,757.203公克，起訴書
    誤載為1.75721公斤，應予更正）至日本，而白若泇隨後亦
    搭機前往日本。嗣於99年10月10日，林欣怡、邱一萍、曾冠
    智、莊碧華等人運送安非他命至日本時，因闖關失敗，在日
    本名古屋機場為當地員警逮捕。樊聚林獲悉林欣怡等人遭捕
    後，遂指示白若泇於99年10月10日上午某時許（起訴書誤載
    為99年10月9日），在日本名古屋車站旁SOGO百貨公司對面
    之LV精品百貨專賣店，自雷軒暉處取得原先交付之安非他命
    ，翌日白若泇再將前開安非他命運至東京交付予當地中間人
    ，並自中間人處取得1張佰元鈔票作為收據，回臺後交予樊
    聚林，以此方式跨國運輸安非他命。林欣怡於99年10月10日
    經逮捕後，拘禁於日本國愛知縣警察本部名留留置所，經日
    本國名古屋地方裁判所於平成23年6月20日以平成22年（わ）
    第2176號判決，依「覺醒劑營利目的輸入罪及輸入禁止貨物
    輸入未遂罪」判處懲役9年及罰金日圓350萬元，並在日本入
    監服刑，於107年12月13日假釋出獄，移往日本國入國管理
    局收容，並於同日遭強制遣返回國。
二、案經內政部警政署刑事警察局移送臺灣士林地方檢察署檢察
    官偵查起訴。
    理  由
壹、程序部分
一、審理範圍：
　　本件上訴人即被告林欣怡（下稱被告）於本院準備程序時陳
    明僅就原判決關於有罪部分提起上訴，而未及於無罪部分，
    故本院僅就其提起上訴之原判決關於有罪部分（含有關係之
    不另為無罪諭知部分）為審理，合先敘明。
二、審判權部分：
　　按刑法於凡在中華民國領域外犯毒品罪者，適用之，刑法第
    5條第8款前段定有明文。復按在香港或在其船艦、航空器內
    ，犯刑法第5條各款所列之罪者，適用刑法之規定，香港澳
    門關係條例第43條第1項第1款亦有明定。是被告為附表一編
    號3至17所示犯行之地點，雖係在香港及國外，惟其所為既
    係犯109年1月15日修正公布、同年7月15日生效施行前之毒
    品危害防制條例第4條第2項運輸第二級毒品罪（詳如後述）
    ，揆諸前揭規定，自應適用我國刑法審判。
三、證據能力：
  ㈠按我國人民就同一行為，經外國確定裁判後，我國刑事法院
    依刑法第9條前段規定，適用我國刑法及相關之法律予以審
    判、處斷時，該外國法院之裁判書，因係外國法官依據外國
    法律裁判、製作，既非我國公務員所作成，亦非一般業務人
    員基於業務過程所製作之紀錄或證明文書，是就其作成之情
    況以觀，祇用於證明被告已經外國法院裁判確定之待證事實
    時，固得認其證據適格；但就證明被告犯罪構成事實之存否
    時，既係外國法官依外國法律審判、製作，應不具證據能力
    （最高法院109年度台上字第2825號判決意旨參照）。是卷
    附日本國名古屋地方裁判所於平成23年6月20日所為平成22
    年（わ）第2176號判決書（見原審卷第307至317頁），雖於
    證明被告業經日本國法院裁判確定之事實，有證據能力，惟
    尚不得作為認定被告犯罪事實所憑之證據。
　㈡按被告以外之人於審判外之言詞或書面陳述，除法律有規定
    者外，不得作為證據，刑事訴訟法第159條第1項固有明定。
    惟按被告以外之人於審判外之陳述，雖不符同法第159條之1
    至第159條之4之規定，而經當事人於審判程序同意作為證據
    ，法院審酌該言詞陳述或書面陳述作成時之情況，認為適當
    者，亦得為證據，同法第159條之5第1項定有明文。除上開
    日本判決書外，本件當事人及辯護人於本院行準備程序時對
    於本判決所引用被告以外之人於審判外之陳述，均同意有證
    據能力，本院審酌此等陳述作成時之情況，尚無違法、不當
    及證明力明顯過低之情形，爰認有證據能力。又本判決所引
    用之非供述證據，並無證據證明係公務員違背法定程序所取
    得，且當事人及辯護人均未主張排除其證據能力，依刑事訴
    訟法第158條之4反面解釋，亦認有證據能力。　　
貳、認定事實所憑證據及理由
一、上揭事實，業據被告於原審準備程序及審理時、本院準備程
    序及審理時坦承不諱（見原審卷第296、368、382、400至40
    4頁，本院卷第46、92至99頁），核與共同被告樊聚林於偵
    查及另案審理中之供述（見100偵8822卷一第183至190頁，1
    00重訴6電子卷五第119頁背面、第125頁背面、第129頁背面
    、第137至143頁）、共同被告雷軒暉於偵查及另案審理中之
    供述（見100偵7765卷第56至59頁，100重訴6卷四第263頁背
    面至284頁背面，102上重訴5電子卷二第101至103頁，103上
    重更㈡8電子卷第151頁背面至153頁）、共同被告劉子維於偵
    查及另案審理中之供述（見100偵8579卷第157至160頁，100
    重訴6卷五第107頁背面至119頁背面，102上重訴5電子卷二
    第92頁背面至93頁）、共同被告馬福賢於另案審理中之供述
    （見100重訴6電子卷五第119頁背面、第126至129頁、第143
    頁，102上重訴5電子卷二第98至99頁）、共同被告白若泇於
    偵查及另案審理中之供述（見100偵8579卷第163至170頁，1
    00偵7765卷第102至105頁，100偵8822卷二第173至174頁，1
    00重訴6卷四第230至242頁背面，102上重訴5電子卷二第156
    至159頁）、共同被告那達克於偵查及另案審理中之供述（
    見100偵7765卷第106至111頁，100重訴6卷五第82頁背面至9
    4頁背面，103上重更㈡8電子卷第148頁背面至150頁）、共同
    被告陳國鼎於偵查及另案審理中之供述（見100偵7765卷第1
    13至116頁，100重訴6卷五第75至82頁背面，102上重訴5電
    子卷二第99至100頁背面，103上重更㈡8電子卷第150至151頁
    ）、共同被告曲善麒於另案審理中之供述（見100重訴6卷五
    第120至125頁背面、第143頁，102上重訴5卷二第103至105
    頁）、共同被告曾冠智於另案審理中之供述（見106訴5卷第
    25至31頁、第52頁、第65至66頁）、共同被告莊碧華於警詢
    及另案審理中之供述（見106偵15170卷第2至6頁背面，106
    重訴6卷第98至103頁、第144至150頁、第172至174頁、第18
    1至185頁）大致相符，並有臺灣大哥大資料查詢電話000000
    00000、0000000000000、0000000000000、遠傳電話門號000
    0000000000、中華電信資料查詢電話00000000000、0000000
    000000、0000000000000自99年9月28日至100年3月25日之雙
    向通聯紀錄（見100他943卷第8至13頁）、雷軒暉100年6月2
    3日立具之自白書、雷軒暉之香港匯豐銀行帳戶資料（帳號0
    00-000000-000）、林欣怡之花旗銀行帳戶資料（帳號00000
    000）、雷軒暉出具存入林欣怡花旗銀行帳戶港幣67,597元
    之手寫港幣存款單、劉子維之國人護照資料查詢（見100偵7
    765卷第23至24頁、第72頁、第74至75頁、第125頁）、樊聚
    林之中華民國護照內頁影本（94年12月13日至104年12月13
    日）、白若泇之國人護照資料查詢、白玉英（更名為白若泇
    ）之國人護照資料查詢、白若泇之中華民國護照內頁影本、
    白玉英（更名為白若泇）之中華民國護照內頁影本（見100
    偵8822卷一第16頁、第31頁、第33頁、第40至45頁）、DLUX
    8現場勘查照片、刑事警察局駐日本聯絡組99年11月17日駐
    日字第991098號陳報單檢附林欣怡手機（0000-000-000）及
    邱一萍手機（0000-000-000）通訊錄資料、劉子維之中華民
    國護照內頁影本（見100偵8579卷第30頁、第36至37頁、電
    子卷第140至154頁，100偵10959卷二第251之1至262頁）、
    馬福賢之行李存根及中華民國護照內頁影本、馬福賢之國人
    護照資料查詢（見100偵9125卷第15頁、第17至32頁、第43
    至44頁）、陳國鼎、曲善麒之中華民國護照內頁影本（見10
    0偵10323卷第13頁、第17至18頁、第20頁、第22頁，100偵1
    0324卷第51至66頁）、樊聚林、雷軒暉之中華民國護照內頁
    影本、東藝數碼影音有限公司基本資料查詢明細（見100重
    訴6卷三第98至121頁背面、第171至174頁、第249至263頁、
    第220頁）、內政部警政署刑事警察局100年8月2日搜索扣押
    筆錄、扣押物品收據、扣押物品目錄表、查扣證物照片（見
    100偵8822卷二第98至102頁、第104至108頁、第118至131頁
    ）、雷軒暉持用之000000000000號手機100年4月8日之通訊
    監察譯文（見100偵10959卷一第114至115頁）、刑事警察局
    駐日本聯絡組99年10月25日駐日字第991030號陳報單、99年
    10月28日駐日字第991040、991041號陳報單、99年10月30日
    駐日字第991044號陳報單、99年11月5日駐日字第991074號
    陳報單、99年11月12日駐日字第991089、991090、991091、
    991092號陳報單、99年11月17日駐日字第991098號陳報單、
    99年11月18日駐日字第991108、991109、991110、991111號
    陳報單、100年3月10日駐日字第100077、100078號陳報單（
    見100偵10959卷三第345至367頁）、內政部入出國及移民署
    99年10月21日移署國服君字第0990144223號函暨所附曾冠智
    、林欣怡、莊碧華涉嫌於99年10月10日夾帶毒品赴日被捕案
    之蒐證照片（見100偵10959卷三第367至369頁）、雷軒暉之
    中華民國護照內頁影本（見100重訴6卷二第169至183頁）、
    臺北市政府101年10月4日府產業商字第10188374900號函檢
    送東藝數碼影音有限公司登記案卷（檔號：00000000）乙宗
    （見100重訴6卷四第40至70頁）、樊聚林、馬福賢、陳國鼎
    、雷軒暉、那達克、白若泇、曲善麒、劉子維、林欣怡、邱
    一萍、曾冠智、莊碧華之旅客入出境紀錄查詢（見100重訴6
    卷四第103至210頁）、日本國名古屋地方裁判所於平成23年
    6月20日所為平成22年（わ）第2176號判決書（見原審卷第30
    7至317頁，該判決書乃用以證明被告業經日本國法院裁判確
    定之事實）、內政部警政署刑事警察局102年3月12日刑際字
    第1020027652號函復服刑情形（見100重訴6卷八第127頁）
    等在卷可稽，足認被告上開任意性自白與事實相符，堪予採
    信。
二、綜上所述，本件事證明確，被告犯行洵堪認定，應依法論科
    。
參、論罪
一、新舊法比較：
  ㈠刑法部分：
    按行為後法律有變更者，適用行為時之法律；但行為後之法
    律有利於行為人者，適用最有利於行為人之法律，刑法第2
    條第1項定有明文（刑法第2條係規範行為後法律變更所生新
    舊法律比較適用之準據法，是刑法第2條本身雖經修正，但
    該條文既屬適用法律之準據法，本身尚無比較新舊法之問題
    ，應逕適用裁判時之刑法第2條規定以決定適用之刑罰法律
    ）。又比較時應就罪刑有關之共犯、未遂犯、想像競合犯、
    牽連犯、連續犯、結合犯，以及累犯加重、自首減輕暨其他
    法定加減（如身分加減）與加減例等一切規定，綜其全部罪
    刑之結果而為比較（最高法院95年第8次刑事庭會議決議參
    照）。查被告為附表一編號1、2之犯行後，刑法業於94年2
    月2日修正公布，並自95年7月1日起施行，茲就修正前後比
    較分述如下：
  1.修正後刑法第28條將修正前刑法第28條之「實施」修正為「
    實行」，其中「實施」一語，涵蓋陰謀、預備、著手及實行
    之概念在內，其範圍較廣，而「實行」則著重於直接從事構
    成犯罪事實之行為，其範圍較狹；二者之意義及範圍固有不
    同，但就本案情形而言，刑法第28條之修正內容，對於被告
    並無有利或不利之影響。
  2.修正前刑法第33條第5款規定「罰金：1元（銀元）以上」，
    並依現行法規所定貨幣單位折算新臺幣條例規定，以銀元1
    元折算新臺幣3元，故修正前刑法規定罰金之最低數額為新
    臺幣3元；修正後刑法第33條第5款則規定「罰金：新臺幣1
    千元以上，以百元計算之」，比較修正前後之規定，以修正
    前之規定較有利於被告。
  3.修正前刑法56條規定「連續數行為而犯同一之罪名者，以一
    罪論。但得加重其刑至二分之一」，惟該條業已修正刪除，
    則連續數行為而犯同一之罪名者，修正後屬於數罪併罰，得
    定數罪刑合併之刑期以下之刑；此刪除雖非犯罪構成要件之
    變更，但顯已影響被告刑罰之法律效果，自屬法律有變更，
    比較修正前後之規定，以修正前之規定較有利於被告。
  4.修正前刑法第51條第5款規定「宣告多數有期徒刑者，於各
    刑中之最長期以上，各刑合併之刑期以下，定其刑期。但不
    得逾20年」；修正後刑法第51條第5款規定：「宣告多數有
    期徒刑者，於各刑中之最長期以上，各刑合併之刑期以下，
    定其刑期。但不得逾30年」，比較修正前後之規定，以修正
    前之規定較有利於被告。又裁判確定前犯數罪，其中一罪在
    新法施行前者，亦同（最高法院95年度第8次刑事庭會議決
    議參照）。
  5.刑法第65條第2項有關無期徒刑減輕之規定，自減輕為「7年
    以上有期徒刑」修正為「20年以下15年以上有期徒刑」，上
    開修正已使依法減輕其刑後之法定本刑輕重發生變化，自屬
    法律變更，比較修正前後之規定，以修正前之規定較有利於
    被告。
  6.修正前刑法第90條規定「有犯罪之習慣或以犯罪為常業或因
    遊蕩或懶惰成習而犯罪者，得於刑之執行完畢或赦免後，令
    入勞動場所，強制工作。前項處分期間，為3年以下」；修
    正後刑法第90條規定「有犯罪之習慣或因遊蕩或懶惰成習而
    犯罪者，於刑之執行前，令入勞動場所，強制工作。前項之
    處分期間為3年。但執行滿1年6月後，認無繼續執行之必要
    者，法院得免其處分之執行。執行期間屆滿前，認為有延長
    之必要者，法院得許可延長之，其延長之期間不得逾1年6月
    ，並以一次為限」，修正後將刑後強制工作，改為刑前執行
    ，且強制工作之期間由原先之3年以下修正為3年，且最多得
    再延長1年6月，比較修正前後之規定，仍以修正前之規定較
    有利於被告。
  7.綜合本件全部罪刑之結果而為比較，就被告所涉附表一編號
    1、2之犯行，以及定應執行刑部分，應依刑法第2條第1項前
    段之規定，整體適用修正前之刑法規定。
  ㈡毒品危害防制條例部分：
    本件被告為部分犯行後，毒品危害防制條例第4條第2項、第
    17條等條文業於98年5月20日修正公布。按法規之制定與法
    規之修正，如有特定生效日之必要者，依中央法規標準法第
    14條或第20條第2項準用第14條之規定，應分別特定其施行
    日期。法規制定或前次修正基於特殊因素所特定之施行日期
    ，並不適用於日後修正或再次修正之條文。又按法律之制定
    或修正，若未明定施行日期者，中央法規標準法雖未規定應
    自何時生效，然法律既經制定或修正並經總統公布，自應類
    推適用中央法條規標準法第13條之規定，自公布日起算至第
    3日發生效力。本次修正僅係個別條文之修正，並非全部條
    文之修正，應無毒品危害防制條例第36條之適用，既無生效
    日之特別規定，自應類推適用中央法條規標準法第13條之規
    定，本次修正後毒品危害防制條例第4條第2項、第17條應於
    98年5月22日發生效力（下稱第1次修正）。又於被告全部犯
    行後，毒品危害防制條例第4條第2項、第17條第2項等條文
    復於109年1月15日修正公布，並自公布後6個月即同年7月15
    日生效施行（下稱第2次修正）。茲就兩次修正前後比較分
    述如下：
　1.第1次修正前毒品危害防制條例第4條第2項規定「製造、運
    輸、販賣第二級毒品者，處無期徒刑或7年以上有期徒刑，
    得併科新臺幣7百萬元以下罰金」；第1次修正後、第2次修
    正前規定「製造、運輸、販賣第二級毒品者，處無期徒刑或
    7年以上有期徒刑，得併科新臺幣1千萬元以下罰金」；第2
    次修正後則規定「製造、運輸、販賣第二級毒品者，處無期
    徒刑或10年以上有期徒刑，得併科新臺幣1千5百萬元以下罰
    金」，比較兩次修正前後之規定，以第1次修正前之規定最
    有利於被告。
　2.第1次修正前毒品危害防制條例第17條規定「犯第4條第1項
    至第4項、第5條第1項至第4項前段、第6條第1項至第4項、
    第7條第1項至第4項、第8條第1項至第4項、第10條或第11條
    第1項、第2項之罪，供出毒品來源，因而破獲者，得減輕其
    刑」；第1次修正後、第2次修正前規定「犯第4條至第8條、
    第10條或第11條之罪，供出毒品來源，因而查獲其他正犯或
    共犯者，減輕或免除其刑」、「犯第4條至第8條之罪於偵查
    及審判中均自白者，減輕其刑」；第2次修正後毒品危害防
    制條例第17條第2項則規定「犯第4條至第8條之罪於偵查及
    歷次審判中均自白者，減輕其刑」，比較兩次修正前後之規
    定，以第2次修正前增列於偵查及審判中均自白者減刑之規
    定，且無「歷次」審判之限制，最有利於被告。
　3.綜合上述各條文兩次修正前後之比較，被告所犯運輸第二級
    毒品罪之法定本刑罰金刑部分，雖由第1次修正前之得併科
    新臺幣7百萬元以下罰金，提高為第2次修正前之得併科新臺
    幣1千萬元以下罰金，惟就減輕其刑部分，依第2次修正前第
    17條第2項之規定，被告於偵查及審判中均自白，即可減輕
    其刑，其獲減刑之利益程度應顯逾罰金刑提高之不利益程度
    ，是依刑法第2條第1項之規定，本件被告全部犯行應整體適
    用第2次修正前毒品危害防制條例之規定。 
  ㈢懲治走私條例部分：
    被告為附表一編號1、2之犯行後，懲治走私條例第2條於101
    年6月13日修正公布，並自101年7月30日施行，而修正前懲
    治走私條例第2條第1項、第3項（原為第4項）分別規定「私
    運管制物品進口、出口逾公告數額者，處7年以下有期徒刑
    ，得併科新臺幣3百萬元以下罰金」、「第1項所稱管制物品
    及其數額，由行政院公告之」；修正後則分別規定「私運管
    制物品進口、出口者，處7年以下有期徒刑，得併科新臺幣3
    百萬元以下罰金」、「第1項之管制物品，由行政院依下列
    各款規定公告其管制品項及管制方式：一、為防止犯罪必要
    ，禁止易供或常供犯罪使用之特定器物進口、出口。二、為
    維護金融秩序或交易安全必要，禁止偽造、變造之各種貨幣
    及有價證券進口、出口。三、為維護國民健康必要，禁止、
    限制特定物品或來自特定地區之物品進口。四、為維護國內
    農業產業發展必要，禁止、限制來自特定地區或一定數額以
    上之動植物及其產製品進口。五、為遵守條約協定、履行國
    際義務必要，禁止、限制一定物品之進口、出口」，參照本
    次修法理由，依司法院釋字第680號解釋意旨，於立法機關
    以委任立法之方式，授權行政機關發布命令，以為法律之補
    充之情況下，應使人民得以預見私運何種物品將有受處罰之
    可能，以符合授權明確性原則，方就該條第1項及第3項規定
    加以修正，使授權行政院公告管制物品之授權目的、內容及
    範圍具體明確。是修正後懲治走私條例第2條第1項、第3項
    之規定，僅係將原本委任行政院立法之內容加以具體明確化
    ，並未影響於原處罰規定之構成要件及刑度，自毋庸依刑法
    第2條第1項為新舊法之比較，而應適用裁判時法。另行政院
    原依懲治走私條例第2條第3項而公告之「管制物品項目及其
    數額」，隨本次懲治走私條例第2條之修正，亦於101年7月2
    6日公告修正為「管制物品管制品項及管制方式」，並於101
    年7月30日施行，而毒品危害防制條例所列毒品，於修正前
    之「管制物品項目及其數額」甲項第4款，以及修正後之「
    管制物品管制品項及管制方式」第1項第3款規定中，均將之
    列為管制進出口物品，故本件被告所運輸之第二級毒品大麻
    、安非他命，無論於前揭規定修正前或修正後，皆屬管制進
    出口物品無誤，是就被告所涉附表一編號1、2之犯行成立並
    無影響。
二、核被告附表一編號1、2所為，均係犯第2次修正前毒品危害
    防制條例第4條第2項之運輸第二級毒品罪，及懲治走私條例
    第2條第1項之走私罪；附表一編號3至17所為，均係犯第2次
    修正前毒品危害防制條例第4條第2項之運輸第二級毒品罪。
    被告上開各次犯行，持有第二級毒品之低度行為，應為其運
    輸第二級毒品之高度行為所吸收，均不另論罪。被告就附表
    一編號1、2之犯行，均係以一行為同時觸犯第2次修正前（
    原判決誤載為第1次修正前，應予更正）毒品危害防制條例
    第4條第2項之運輸第二級毒品罪，及懲治走私條例第2條第1
    項之走私罪，皆為想像競合犯，依刑法第55條規定，均應從
    一重之第2次修正前毒品危害防制條例第4條第2項之運輸第
    二級毒品罪處斷。至公訴意旨認被告就附表一編號2之犯行
    ，尚涉犯藥事法第82條第1項之輸入禁藥罪，惟按大麻除係
    毒品危害防制條例第2條第2項第2款規定之第二級毒品，未
    經許可，不得持有、運輸外，雖亦屬藥事法第22條第1項第1
    款所稱之禁藥，然因被告係實施一個犯罪行為，發生一個犯
    罪之結果，侵害一個法益，僅受一個犯罪構成要件之評價，
    屬於單純一罪，應僅論以第2次修正前毒品危害防制條例第4
    條第2項之運輸第二級毒品罪，而不另論藥事法第82條第1項
    之輸入禁藥罪。又檢察官移送併辦部分（臺灣基隆地方檢察
    署109年度偵字第174號，置於最高法院上訴卷中）與起訴部
    分就附表一編號17係同一事實，本院爰併予審理，附此敘明
    。
三、按共同正犯乃係在合同意思範圍以內，各自分擔犯罪行為之
    一部，互相利用他人之行為，以達其犯罪之目的；故各共同
    正犯之間，非僅就其自己所實施之行為負責，並應在犯意聯
    絡之範圍內，對於其他共同正犯所實行之行為，亦共同負責
    。又共同正犯之意思聯絡，原不以數人間直接發生者為限，
    即有間接之聯絡者，亦包括在內；如甲分別邀約乙、丙犯罪
    ，雖乙、丙間彼此並無直接之聯絡，亦無礙於其為共同正犯
    之成立。查被告與樊聚林、馬福賢、雷軒暉、那達克、曲善
    麒、邱一萍、陳國鼎、劉子維、白若泇、曾冠智、莊碧華等
    人及上開運毒集團成員，就附表一編號1至17所示各次犯行
    ，依上揭分工合作模式，各自分擔實施其中一部分行為，並
    互相利用他方之行為，以達成其等將附表一編號1至17所示
    毒品運至附表一編號1至17所示地點之共同目的，故其等間
    就上開各次犯行有犯意聯絡及行為分擔，均為共同正犯。被
    告就附表一編號1、2先後數次運輸第二級毒品之行為，犯罪
    時間分布於94年5月21日至95年4月23日間，具有連續性、緊
    接性，且犯罪手法相似，又被告於此段期間無在監在押之紀
    錄，有本院被告前案紀錄表在卷可佐，顯見被告係基於概括
    犯意反覆為之，再前揭數次所觸犯者皆係構成要件相同之第
    2次修正前毒品危害防制條例第4條第2項運輸第二級毒品罪
    ，是本件被告就附表一編號1、2之犯行係連續犯，應依修正
    前刑法第56條規定論以一罪，並加重其刑（惟法定刑無期徒
    刑部分依法不得加重）；原判決既有引用含但書規定之修正
    前刑法第56條整條，雖漏未記載加重其刑之旨而有瑕疵，惟
    由本判決予以補充即可，毋庸撤銷改判。又被告就附表一編
    號1至17所示各次犯行，業於審判中均自白犯罪如前，而就
    附表一編號17所示犯行，亦已於承辦員警前往日本名古屋拘
    置所詢問被告時，於偵查中自白犯罪（見100偵8579卷第45
    至52頁），而就附表一編號1至16所示犯行部分，因被告於
    檢察官偵查時遭日本當地員警查獲而羈押於境外，檢察官並
    未就被告此部分犯罪事實進行偵訊，自難期待被告於偵查中
    就此部分犯行為自白，是應依第2次修正前毒品危害防制條
    例第17條第2項規定，就附表一編號1至17所示各次犯行均減
    輕其刑，並就前述加重其刑部分予以先加後減之；原判決漏
    未記載先加後減之旨，應予補充。被告就附表一編號1、2之
    連續運輸第二級毒品及編號3至17各次運輸第二級毒品共16
    罪間，犯意各別，行為互殊，應予分論併罰。
四、被告及辯護人固請求依刑法第59條規定酌量減輕其刑云云，
    惟本院考量被告多次往來國際間運輸毒品，戕害他國人民健
    康，亦影響我國國際觀感，依被告之犯罪情狀以觀，實不足
    以引起一般同情，而無犯罪情狀顯可憫恕或情輕法重之處，
    縱其所稱雷軒暉對其施壓及威脅利誘之情為真，亦難合理化
    其運毒之嚴重犯行，本件經依第2次修正前毒品危害防制條
    例第17條第2項規定減輕其刑後，已無縱予宣告最低度刑猶
    嫌過重之情形，是尚無適用刑法第59條酌量減輕其刑之餘地
    ，被告及辯護人此部分所請，本院尚難憑採。
肆、不另為無罪諭知
    公訴意旨另以被告就附表一編號1涉犯藥事法第82條第1項之
    輸入禁藥罪嫌，及就附表一編號3至17涉犯懲治走私條例第2
    條第1項之走私罪嫌、藥事法第82條第1項之輸入禁藥罪嫌等
    語。惟查，被告就附表一編號1之犯行係將安非他命自臺灣
    地區運輸至紐西蘭，並無輸入臺灣地區之行為，而就附表一
    編號3至17之犯行，則係將安非他命自香港地區運輸至紐西
    蘭、澳洲、日本，並無輸入臺灣地區或於臺灣地區進出口而
    為走私之行為，核與上開規定之要件有間，是此部分犯罪應
    屬不能證明，依法原應就此部分諭知無罪之判決，然公訴意
    旨認被告此部分犯行與前開論罪部分有想像競合犯之裁判上
    一罪關係，爰均不另為無罪之諭知。
伍、駁回上訴之理由
一、原審㈠以被告犯行事證明確，引用毒品危害防制條例第4條第
    2項（第2次修正前）、第17條第2項（第2次修正前）、第18
    條第1項前段，懲治走私條例第2條第1項，刑法第2條、第11
    條、第28條、第55條、第9條但書，修正前刑法第56條、第5
    1條第5款等規定，並以行為人之責任為基礎，審酌被告正值
    壯年，不思依循正軌行事，竟無視政府反毒政策及宣導，明
    知毒品對於人體有莫大之戕害，仍圖一己之私利，鋌而走險
    ，往來於國際運輸第二級毒品，且所運輸之毒品重量甚鉅，
    戕害我國及他國人民健康，並影響我國於國際社會之視聽與
    觀感，被告供陳其與共同被告雷軒暉具有婚姻關係，無子女
    ，在餐廳打工，月收入約2萬餘元之生活狀況，最高學歷為
    高職畢業之智識程度，兼衡被告於歷次準備程序中及審理時
    始終坦承犯行，暨被告犯罪之動機、目的等一切情狀，就被
    告所犯如附表一編號1至17所示之罪，各處如附表一編號1至
    17所示之宣告刑，並定其應執行之刑為有期徒刑10年；㈡依
    其調查結果，審酌被告因附表一編號17所示犯行，經日本國
    名古屋地方裁判所於平成23年6月20日以平成22年（わ）第21
    76號判決，依「覺醒劑營利目的輸入罪及輸入禁止貨物輸入
    未遂罪」判處懲役9年及罰金日圓350萬元，並在日本入監服
    刑，且於99年10月10日經逮捕後，迄於107年12月13日假釋
    出獄，移往日本國入國管理局收容，並於同日遭強制遣返回
    國，共經拘禁（含留置所、入監服刑及收容期間）8年2月3
    日（實為8年2月4日，應予更正），而其所為上開犯行距今
    已久，且被告已自白犯罪，深具悔意，另其於本案犯行後未
    再有犯罪情事，爰依刑法第9條但書之規定，諭知免其有期
    徒刑8年2月之執行；㈢就公訴人聲請併對被告宣告強制工作
    乙節，考量被告固有本件多次運輸第二級毒品之事實，惟被
    告於犯本件運輸第二級毒品犯行前，均無毒品相關前科紀錄
    ，無證據足以證明被告有犯罪之習慣，又被告自述目前在餐
    廳打工，月收入約2萬多元等語，可知被告目前有正當職業
    並有工作能力，亦無證據證明其有因遊蕩或懶惰成習而犯罪
    之情形，是依比例原則，綜合其所表現之危險性及對其未來
    之期待性等情以觀，尚難認定有另宣告強制工作以預防矯治
    其社會危險性之必要，爰不另為強制工作之諭知；㈣考量被
    告所運輸並遭日本警方查獲如附表二所示驗餘淨重共1,757.
    203公克之安非他命，係毒品危害防制條例第2條第2項第2款
    所列之第二級毒品，且直接包裹上開毒品之包裝袋7只，難
    以與其內毒品完全析離，應一體視為第二級毒品安非他命，
    爰依毒品危害防制條例第18條第1項前段規定，均宣告沒收
    銷燬之；另因被告供稱尚未實際取得運輸毒品之報酬，故不
    就其犯罪所得諭知沒收。除由本判決予以更正或補充者外，
    核原審認事及用法並無不當，量刑及沒收亦屬妥適。又原判
    決雖未及比較毒品危害防制條例第2次修正前後之規定，惟
    原審實際上亦適用第2次修正前毒品危害防制條例第4條第2
    項、第17條第2項規定予以論罪科刑，尚無違誤，且不影響
    判決本旨，爰不予撤銷改判，並補充說明之。
二、被告上訴意旨略以：被告經於日本服刑8年2月，已改過自新
    ，原判決判處被告應執行有期徒刑10年，需再服刑1年10月
    ，其量刑容有過重之虞，請本院念及被告家中尚有老母親而
    欲盡孝道，且現有正常穩定之工作，予以緩刑或減刑；又被
    告當年與共同被告雷軒暉係夫妻關係，被告曾多次拒絕參與
    運輸毒品，然因雷軒暉動輒以言語與暴力施壓，以及被告若
    不從便不給生活費等威脅利誘之方式，被告迫於情勢，方會
    一時糊塗鋌而走險，故本件犯罪情狀實可憫恕，請求依刑法
    第59條規定酌量減輕其刑等語。惟按刑事審判旨在實現刑罰
    權之分配的正義，故法院對有罪被告之科刑，應符合罪刑相
    當之原則，使輕重得宜，罰當其罪，以契合社會之法律感情
    ，此所以刑法第57條明定科刑時應審酌一切情狀，尤應注意
    該條所列10款事項以為科刑輕重之標準，俾使法院就個案之
    量刑，能斟酌至當；而量刑輕重係屬事實審法院得依職權自
    由裁量之事項，苟已斟酌刑法第57條各款所列情狀而未逾越
    法定刑度，不得遽指為違法（最高法院72年度台上字第6696
    號判決意旨參照）。查原判決業已充分斟酌被告之犯罪動機
    、情節、所生危害、犯後態度及其個人狀況，依刑法第57條
    各款事項而為量刑如前，經核原審之量刑並無違法、不當或
    濫用裁量權、違反罪刑相當原則等情形。復按刑法第9條但
    書所謂免其刑之執行，係指免其依本國法所處之刑之執行而
    言，法文用「得」字，則免執行與否及應免其全部或一部之
    執行，應由法院自由裁量。是原審依其調查結果，以被告在
    日本實際人身自由受拘束之執行期間為99年10月10日至107
    年12月13日，共約8年2月，因此而免其有期徒刑8年2月之執
    行，顯屬有據，亦無裁量權濫用之問題。被告上訴意旨所稱
    犯後態度、工作狀況等節，業經原審斟酌如前，又縱使被告
    所述其家中尚有老母親而欲盡孝道之情屬實，仍難認原審所
    處刑度有何過重之情形，且原審所處之刑顯逾有期徒刑2年
    而非得宣告緩刑，故被告上訴意旨請求予以緩刑或減刑，尚
    難憑採。另關於被告上訴意旨請求依刑法第59條規定酌量減
    輕其刑部分，本院已說明本件無縱予宣告最低度刑猶嫌過重
    之情形，尚無適用刑法第59條酌量減輕其刑之餘地如前。從
    而，被告上訴意旨為無理由，應駁回其上訴。
據上論斷，應依刑事訴訟法第368條，判決如主文。
本案經檢察官林在培、吳昭瑩提起公訴，被告上訴後，檢察官鄧
媛到庭執行職務。
中　　華　　民　　國　　110 　年　　1 　　月　　12　　日
                  刑事第四庭    審判長法　官  陳筱珮
                                      法　官  陳玉雲
                                      法　官  吳元曜
以上正本證明與原本無異。
如不服本判決，應於收受送達後20日內向本院提出上訴書狀，其
未敘述上訴之理由者並得於提起上訴後20日內向本院補提理由書
（均須按他造當事人之人數附繕本）「切勿逕送上級法院」。
                                      書記官  黃亮潔
中　　華　　民　　國　　110 　年　　1 　　月　　12　　日
附錄：本案論罪科刑法條　　
修正前毒品危害防制條例第4條第2項
製造、運輸、販賣第二級毒品者，處無期徒刑或七年以上有期徒
刑，得併科新臺幣一千萬元以下罰金。 

懲治走私條例第2條第1項
私運管制物品進口、出口者，處7年以下有期徒刑，得併科新臺
幣3百萬元以下罰金。

附表一
編號 犯罪期間（共犯中最早出境我國之時間至共犯中最晚入境我國之時間） 犯罪地點（起運地至終點地） 行為人 運送毒品種類 運送毒品重量 所犯罪名、原判決諭知之宣告刑及沒收 備註  1 民國94年5月21日至同年月28日 臺灣至紐西蘭 樊聚林雷軒暉那達克曲善麒陳國鼎林欣怡 安非他命 共8公斤 林欣怡共同連續運輸第二級毒品，處有期徒刑參年拾月。 即起訴書附表編號14  2 95年4月17日至同年月23日 荷蘭至臺灣 樊聚林雷軒暉林欣怡邱一萍 大麻 不詳  即起訴書附表編號15  3 95年7月16日至95年8月1日 香港至紐西蘭 樊聚林馬福賢雷軒暉林欣怡邱一萍 安非他命 共8公斤（起訴書誤載為不詳） 林欣怡共同運輸第二級毒品，處有期徒刑參年陸月。 即起訴書附表編號16  4 95年10月17日至95年11月1日 香港至紐西蘭 樊聚林雷軒暉林欣怡邱一萍 安非他命 共8公斤（起訴書誤載為不詳） 林欣怡共同運輸第二級毒品，處有期徒刑參年陸月。 即起訴書附表編號17  5 96年1月1日至同年月19日 香港至紐西蘭 樊聚林雷軒暉林欣怡邱一萍劉子維 安非他命 共8公斤（起訴書誤載為不詳） 林欣怡共同運輸第二級毒品，處有期徒刑參年陸月。 即起訴書附表編號18  6 96年6月4日至96年7月1日 香港至澳洲 樊聚林馬福賢雷軒暉林欣怡邱一萍 安非他命 共8公斤 林欣怡共同運輸第二級毒品，處有期徒刑參年陸月。 即起訴書附表編號19  7 96年10月21日至96年11月9日 香港至澳洲 樊聚林馬福賢雷軒暉林欣怡邱一萍 安非他命 共8公斤 林欣怡共同運輸第二級毒品，處有期徒刑參年陸月。 即起訴書附表編號20  8 96年12月28日至97年1月10日 香港至澳洲 樊聚林馬福賢雷軒暉林欣怡邱一萍劉子維 安非他命 共8公斤 林欣怡共同運輸第二級毒品，處有期徒刑參年陸月。 即起訴書附表編號21  9 97年6月2日至同年月13日 香港至澳洲 樊聚林馬福賢雷軒暉林欣怡邱一萍劉子維 安非他命 共8公斤 林欣怡共同運輸第二級毒品，處有期徒刑參年陸月。 即起訴書附表編號22 10 97年10月12日至同年月21日 香港至澳洲 樊聚林馬福賢雷軒暉林欣怡 安非他命 共8公斤 林欣怡共同運輸第二級毒品，處有期徒刑參年陸月。 即起訴書附表編號23 11 97年11月5日至同年月12日 香港至日本 樊聚林馬福賢雷軒暉林欣怡邱一萍劉子維 安非他命 共8公斤 林欣怡共同運輸第二級毒品，處有期徒刑參年陸月。 即起訴書附表編號24 12 97年12月5日至同年月12日 香港至日本 樊聚林馬福賢雷軒暉林欣怡邱一萍劉子維 安非他命 共8公斤 林欣怡共同運輸第二級毒品，處有期徒刑參年陸月。 即起訴書附表編號25 13 98年2月13日至同年月21日 香港至日本 樊聚林馬福賢雷軒暉林欣怡邱一萍劉子維 安非他命 共8公斤 林欣怡共同運輸第二級毒品，處有期徒刑參年陸月。 即起訴書附表編號26 14 98年3月13日至同年月24日 香港至澳洲 樊聚林馬福賢雷軒暉林欣怡邱一萍劉子維 安非他命 共8公斤 林欣怡共同運輸第二級毒品，處有期徒刑參年陸月。 即起訴書附表編號27 15 98年5月11日至同年月25日 香港至澳洲 樊聚林馬福賢雷軒暉林欣怡邱一萍劉子維 安非他命 共8公斤 林欣怡共同運輸第二級毒品，處有期徒刑參年陸月。 即起訴書附表編號28 16 99年3月22日至99年4月2日 香港至紐西蘭 樊聚林馬福賢雷軒暉白若泇林欣怡邱一萍劉子維 安非他命 共8公斤（起訴書誤載為6公斤） 林欣怡共同運輸第二級毒品，處有期徒刑參年陸月。 即起訴書附表編號30 17 99年10月5日至同年月14日 香港至日本 樊聚林雷軒暉白若泇林欣怡邱一萍曾冠智莊碧華 安非他命 共4公斤（遭查獲部分為驗餘淨重共1,757.203公克） 林欣怡共同運輸第二級毒品，處有期徒刑參年陸月，未扣案如附表二所示之第二級毒品安非他命及直接包裹該毒品之包裝袋均沒收銷燬之。 即起訴書附表編號32 
附表二
品名 數量 備註 安非他命（扣案於日本國）（含包裝袋7只） 驗餘淨重共1,757.203公克（起訴書誤載為1.75721公斤，應予更正） 1.其中3包（驗餘淨重944.721公克）（含包裝袋3只）。 2.其中2包（驗餘淨重405.667公克）（含包裝袋2只）。 3.其中2包（驗餘淨重406.815公克）（含包裝袋2只）。